【裁判字號】    94,訴,3691
【裁判日期】    950106
【裁判案由】    違反槍砲彈藥刀械管制條例
【裁判全文】
臺灣臺中地方法院刑事判決              94年度訴字第3691號
公  訴  人  臺灣臺中地方法院檢察署檢察官
被      告  甲○○
指定辯護人  本院公設辯護人  乙○○
上列被告因違反槍砲彈藥刀械管制條例案件，經檢察官提起公訴
（94年度偵字第15393、17496號），本院判決如下：
    主    文
甲○○未經許可，寄藏可發射子彈具有殺傷力之槍枝，處有期徒
刑伍年，併科罰金新臺幣參拾伍萬元，罰金如易服勞役，以罰金
總額與陸個月之日數比例折算。扣案如附表所示之改造衝鋒槍、
土造霰彈槍、子彈，均沒收。
    犯罪事實
一、甲○○明知未經許可，不得寄藏可發射子彈具有殺傷力之槍
    枝、子彈，竟於民國九十三年二月間某日，在其臺南縣柳營
    鄉八翁村八老爺五十號住處，受其成年友人候錦賓（另經警
    偵辦）之委託，代為保管如附表編號一、二所示之改造衝鋒
    槍（含彈匣一個）、土造霰彈槍各一枝、土造子彈六顆（其
    中二顆子彈已鑑驗試射，鑑驗用餘即如附表編號三所示之子
    彈四顆）、制式霰彈六顆（其中一顆子彈已鑑驗試射，鑑驗
    用餘即如附表編號四所示之子彈五顆）及制式子彈二顆（即
    如附表編號五、六所示之制式子彈各一顆），即基於寄藏前
    開槍枝、子彈之犯意，未經許可而將之同時寄藏在其上址住
    處。嗣甲○○於九十四年八月間某日，駕駛其所有之ＱＮ－
    ８２２０號自用小客車，自其上址住處，改將前開改造衝鋒
    槍一枝、土造霰彈槍一枝、土造子彈六顆、制式霰彈六顆及
    如附表編號五所示之制式子彈一顆同時寄藏在其臺中縣沙鹿
    鎮○○○街四三號居處，並同時將前開如附表編號六所示之
    制式子彈一顆，寄藏在前開自用小客車內。嗣於九十四年九
    月二十一日十七時三十分許，經警在其臺中縣沙鹿鎮上址居
    處查獲並扣得前開改造衝鋒槍一枝、土造霰彈槍一枝、土造
    子彈六顆、制式霰彈六顆及如附表編號五所示之制式子彈一
    顆；再於同年月二十六日十三時許，經警在前開自用小客車
    內查獲並扣得如附表編號六所示之制式子彈一顆，始悉上情
    。
二、案經彰化縣警察局二林分局、彰化分局報請臺灣臺中地方法
    院檢察署檢察官偵查起訴。
    理    由
一、訊據被告被告甲○○就其寄藏前揭改造衝鋒槍一枝、土造霰
    彈槍一枝、土造子彈六顆、制式霰彈六顆及如附表編號五所
    示之制式子彈一顆之犯行，於警詢、偵查及本院審理時均坦
    白承認，就其寄藏前揭如附表編號六所示之制式子彈一顆之
    犯行，亦於本院審理時坦承不諱，並有前開槍枝、子彈扣案
    可證。且前開槍枝、土造子彈六顆、制式霰彈六顆、如附表
    編號五所示之制式子彈一顆部分，經內政部警政署刑事警察
    局以性能檢驗法、試射法鑑驗結果，前開改造衝鋒槍（即如
    附表編號一所示之改造衝鋒槍一枝，含彈匣一個，槍枝管制
    編號第0000000000號）部分，認係仿STEN廠製MKII型衝鋒槍
    製造之槍枝換裝土造金屬槍管及槍機改造而成之改造衝鋒槍
    ，其槍托及彈匣均有鬆動之現象，惟不影響槍枝擊發適用子
    彈之功能，經裝填同案送鑑土造子彈試射結果，可擊發，認
    具殺傷力；前開土造霰彈槍（即如附表編號二所示之土造霰
    彈槍一枝，槍枝管制編號第0000000000號）部分，認係以木
    質槍身組合金屬槍管而成之土造霰彈槍，以打擊底火藥引爆
    子彈內火藥為發射動力，機械性能良好，可擊發12gauge制
    式霰彈，認具殺傷力；前開土造子彈六顆（其中二顆子彈已
    鑑驗試射，鑑驗用餘即如附表編號三所示之子彈四顆）部分
    ，認均具直徑約9mm之金屬彈頭，可擊發，認均具殺傷力；
    前開制式霰彈六顆（其中一顆子彈已鑑驗試射，鑑驗用餘即
    如附表編號四所示之子彈五顆）部分，認均係口徑12gauge
    制式霰彈，認均具殺傷力；前開如附表編號五所示之制式子
    彈一顆部分，認係口徑9mm制式子彈，認具殺傷力等情，有
    該局九十四年十一月十日刑鑑字第○九四○一四五九一○號
    槍彈鑑定書附卷可稽。另內政部警政署刑事警察局就如附表
    編號六所示之制式子彈一顆以性能檢驗法、比對顯微鏡比對
    法鑑驗結果，認係口徑9mm制式子彈，認具殺傷力，亦有該
    局九十四年十月三日刑鑑字第○九四○一四七四九四號槍彈
    鑑定書在卷可按。足認被告前揭自白確與事實相符。是本案
    事證明確，被告寄藏前開槍枝、子彈之犯行，至堪認定。
二、論罪科刑：
  (一)按槍砲彈藥刀械管制條例雖於九十四年一月二十六日修正公
    布，並於同年月二十八日生效，惟該條例新舊條文變動內容
    ，僅修正該條例第四條、第八條、第十六條、第二十條、增
    定第二十條之一，並刪除原條文第十條、第十一條、第十七
    條之規定，本案被告寄藏前開子彈犯行而違反該條例第十二
    條第四項之罪部分，則未有修正更動，是被告違反槍砲彈藥
    刀械管制條例第十二條第四項之罪部分，並無新舊法比較適
    用之問題。次按「寄藏與持有，均係將物置於自己實力支配
    之人，僅寄藏必先有他人之持有行為，而後始為之受寄代藏
    而已，故寄藏之受人委託代為保管，其保管之本身，亦屬持
    有，不過，此之持有係受寄之當然結果，雖不應另就持有予
    以論罪。然未經許可無故持有可發射子彈具有殺傷力之槍枝
    、子彈，其持有之繼續，為行為之繼續，亦即一經持有該槍
    彈，罪即成立，但其完結須繼續至持有行為終了時為止。則
    包括持有之寄藏該槍彈行為，自亦為行為之繼續，其犯罪之
    完結須繼續至寄藏行為終了時為止」（最高法院七十四年度
    臺上字第三四○○、八十八年度臺上字第四六○八號判決意
    旨參照）。則被告雖自九十三年二月間某日起即同時寄藏前
    開槍枝、子彈，惟被告寄藏前開槍枝之行為既持續至前述經
    警扣得前開槍枝即九十四年九月二十一日止，自應適用新法
    即九十四年一月二十六日修正公布槍砲彈藥刀械管制條例第
    八條第四項之規定，亦無比較新舊法之餘地，均合先敘明。
    是核被告所為，係犯槍砲彈藥刀械管制條例第八條第四項之
    未經許可寄藏可發射子彈具有殺傷力之槍枝罪（即寄藏前開
    改造衝鋒槍一枝、土造霰彈槍一枝部分）、第十二條第四項
    之未經許可寄藏子彈罪（即寄藏前開土造子彈六顆、制式霰
    彈六顆、制式子彈二顆部分）。
  (二)按寄藏與持有，均係將物置於自己實力支配之下，僅寄藏必
    先有他人之持有行為，而後始為之受寄代藏而已，故寄藏之
    受寄人委託代為保管，其保管之本身，亦屬持有，不過此之
    持有係受寄之當然結果，有如前述。本案被告受其成年友人
    候錦賓委託，保管寄藏前開槍枝、子彈，有如前述。則被告
    既係受寄代藏前開槍枝、子彈，而非為自己持有，法律上自
    宜僅就「寄藏」行為為包括之評價，不另就「持有」予以論
    罪。
  (三)寄藏槍枝、子彈均屬侵害社會法益，則被告雖同時寄藏前開
    槍枝（即改造衝鋒槍一枝、土造霰彈槍一枝）、子彈（即土
    造子彈六顆、制式霰彈六顆、制式子彈二顆），仍各為單純
    一罪，均不發生想像競合之問題。
  (四)被告以一寄藏行為，同時、同地寄藏前開改造槍枝、子彈，
    係以一行為同時觸犯未經許可寄藏可發射子彈具有殺傷力之
    槍枝罪、未經許可寄藏子彈之二罪，為想像競合犯，依刑法
    第五十五條規定，應從一重依槍砲彈藥刀械管制條例第八條
    第四項之未經許可寄藏可發射子彈具有殺傷力之槍枝罪處斷
    。
  (五)爰審酌被告前因偽造有價證券案件，經法院判處有期徒一年
    十月，緩刑五年，已於九十年六月二十四日確定，現仍在緩
    刑期間中，有臺灣高等法院被告全國前案紀錄表、臺灣臺中
    地方法院檢察署刑案資料查註紀錄表附卷可稽，仍不知悛悔
    警惕，明知寄藏前開槍枝、子彈均係違法行為竟仍代他人寄
    藏，且被告寄藏前開改造衝鋒槍、土造霰彈槍各一枝及前開
    子彈數量合計達十四顆，除寄藏數量非寡、寄藏期間非短外
    ，且相對於一般寄藏改造手槍之情節而言，被告寄藏前開改
    造衝鋒槍、土造霰彈槍各一枝之犯行，顯對社會治安所生之
    潛在危險益加鉅大，其惡性非輕，惟兼衡酌被告犯後已坦承
    全部犯行，尚無證據證明其有以寄藏之前開槍枝、子彈另犯
    他罪而造成公眾或他人之現實惡害等一切情狀，量處如主文
    所示之刑，並就罰金部分諭知易服勞役之折算標準，以示懲
    儆。
  (六)扣案如附表所示之改造衝鋒槍、土造霰彈槍、子彈，均係違
    禁物，不問屬於犯人與否，爰依刑法第三十八條第一項第一
    款之規定，宣告沒收。至於扣案之前開土造子彈六顆中之二
    顆部分，業經鑑驗試射而僅餘彈頭、彈殼；扣案之前開制式
    霰彈六顆中之一顆部分，亦經鑑驗試射而僅餘彈頭、彈殼，
    均如前述，自均已失其原有子彈之結構及效能，不再具有殺
    傷力，已非違禁物，此部分爰不為沒收之諭知，附此敘明。
據上論斷，應依刑事訴訟法第二百九十九條第一項前段，槍砲彈
藥刀械管制條例第八條第四項、第十二條第四項，刑法第十一條
前段、第五十五條、第四十二條第二項、第三項、第三十八條第
一項第一款，罰金罰鍰提高標準條例第二條，判決如主文。
本案經檢察官洪志明到庭執行職務。
中    華    民    國    95    年    1     月     6    日
                  刑事第九庭    審判長法  官  陳得利
                                      法  官  莊秋燕
                                      法  官  何世全
附表：
┌──┬────────────────────┐
│編號│       扣案物品名稱及數量               │
├──┼────────────────────┤
│ 一 │改造衝鋒槍壹枝（仿STEN廠製MKII型衝鋒槍製│
│    │造之槍枝換裝土造金屬槍管及槍機改造而成之│
│    │改造衝鋒槍，含彈匣壹個，槍枝管制編號第  │
│    │0000000000號）。                        │
├──┼────────────────────┤
│ 二 │土造霰彈槍壹枝（以木質槍身組合金屬槍管而│
│    │成之土造霰彈槍，槍枝管制編號第0000000000│
│    │號）。                                  │
├──┼────────────────────┤
│ 三 │鑑驗剩餘之直徑約9mm土造子彈肆顆。       │
├──┼────────────────────┤
│ 四 │鑑驗剩餘之口徑12gauge制式霰彈伍顆。     │
├──┼────────────────────┤
│ 五 │口徑9mm制式子彈壹顆。                   │
├──┼────────────────────┤
│ 六 │口徑9mm制式子彈壹顆。                   │
└──┴────────────────────┘
以上正本證明與原本無異。
如不服本判決，應於送達後十日內向本院提出上訴狀（須附繕本
），上訴於臺灣高等法院臺中分院。
                                      書記官  童洪芳美
中    華    民    國    95    年    1     月     6    日
附錄論罪科刑法條：
槍砲彈藥刀械管制條例第八條
未經許可，製造、販賣或運輸鋼筆槍、瓦斯槍、麻醉槍、獵槍、
空氣槍或第四條第一項第一款所定其他可發射金屬或子彈具有殺
傷力之各式槍砲者，處無期徒刑或五年以上有期徒刑，併科新臺
幣一千萬元以下罰金。
未經許可，轉讓、出租或出借前項所列槍枝者，處五年以上有期
徒刑，併科新臺幣一千萬元以下罰金。意圖供自己或他人犯罪之
用，而犯前二項之罪者，處無期徒刑或七年以上有期徒刑，併科
新臺幣一千萬元以下罰金。
未經許可，持有、寄藏或意圖販賣而陳列第一項所列槍枝者，處
三年以上十年以下有期徒刑，併科新臺幣七百萬元以下罰金。
第一項至第三項之未遂犯罰之。
槍砲彈藥刀械管制條例第十二條
未經許可，製造、販賣或運輸子彈者，處一年以上七年以下有期
徒刑，併科新臺幣五百萬元以下罰金。
未經許可，轉讓、出租或出借子彈者，處六月以上五年以下有期
徒刑，併科新臺幣三百萬元以下罰金。
意圖供自己或他人犯罪之用，而犯前二項之罪者，處三年以上十
年以下有期徒刑，併科新臺幣七百萬元以下罰金。
未經許可，持有、寄藏或意圖販賣而陳列子彈者，處五年以下有
期徒刑，併科新臺幣三百萬元以下罰金。


司法院資訊處製作；財團法人民間司法改革基金會備份。
